【裁判字號】    98,訴,1629
【裁判日期】    990208
【裁判案由】    偽證
【裁判全文】
臺灣高雄地方法院刑事判決              98年度訴字第1629號
公  訴  人  臺灣高雄地方法院檢察署檢察官
被      告  丙○○
上列被告因偽證案件，經檢察官提起公訴（98年度偵字第22440
號），本院判決如下：
    主  文
丙○○犯偽證罪，處有期徒刑陸月。緩刑貳年，並應向公庫支付
新臺幣拾伍萬元。
    事  實
一、丙○○明知其友人甲○○於民國98年3 月25日晚上10時50分
    許前數分鐘，在高雄市○○區○○路1 號「阿鳳海產店」飲
    酒聚餐結束後，駕駛車牌2988—XC號自小客車（下稱系爭汽
    車）倒車離去時，因酒後不能安全駕駛而擦撞到乙○○停放
    在上址前路邊之車牌WP—4696號自小客車，致與同在上址餐
    聚之乙○○及其友人李啟川發生口角爭執，甲○○並出手毆
    打李啟川時，丙○○當時並未在現場，上開發生擦撞之車輛
    亦非其所駕駛，竟基於偽證之接續故意，於98年4 月17日及
    98 年5月20日臺灣高雄地方法院檢察署（下稱高雄地檢署）
    98年度偵字第9925號（即甲○○涉犯傷害等案件，下稱甲○○案）偵查中，以證人身分接受訊問，供前具結，就該案有
    重要關係事項虛偽陳述證稱：當天晚上8 、9 時許，伊到達
    現場，因伊到時他們都喝得差不多，他們說要走了，伊就沒
    有喝酒，車子係伊開的云云，希圖為甲○○脫免其所涉犯之
    公共危險罪責。
二、案經臺灣高雄地方法院檢察署檢察官自動檢舉偵查起訴。
    理  由
一、按被告以外之人於審判外之言詞或書面陳述，除法律有規定
    者外，不得作為證據；又被告以外之人於審判外之陳述，雖
    不符第159 條之1 至第159 條之4 之規定，但經當事人於審
    判程序同意作為證據，法院審酌該言詞陳述或書面陳述作成
    時之情況，認為適當者，亦得為證據；當事人、代理人或辯
    護人於法院調查證據時，知有第159 條第1 項不得為證據之
    情形，而未於言詞辯論終結前聲明異議者，視為有前項之同
    意，刑事訴訟法第159 條第1 項、第159 條之5 規定甚明。
    經查，本判決後開所引用之各該被告以外之人於審判外之陳
    述（包括書面陳述），雖屬傳聞證據，惟業經被告丙○○及
    檢察官於審理期日時均表示無意見而不予爭執，且迄至言詞
    辯論終結前亦均未聲明異議，本院審酌上開證據資料製作時
    之情況，尚查無違法不當之瑕疵，亦認為以之作為證據應屬
    適當，故揆諸前開法律規定與說明，爰逕依刑事訴訟法第15
    9 條之5 規定，認前揭證據資料均例外有證據能力。
二、訊據被告對前揭犯罪事實於審理時坦認不諱，核與證人甲○○於本案審理時及甲○○案警詢及偵查中；證人即被害人乙○○、李啟川於甲○○案警詢中；證人即到場處理員警林慶
    源於甲○○案偵查中；證人即到場處理員警丁○○於本案審
    理時之證述均相符（見偵二卷第3-5 、7-8 、10-11 、36-3
    7 、50、53-54 頁，本院卷第78-80 、86-88 頁），並有高
    雄地檢署98年度偵字第9925號傷害等案件之98年4 月17日、
    5 月20日訊問筆錄影本、證人丙○○供前結文影本、行動電
    話號碼0000000000（使用人：江武奎）、0000000000（使用
    人：丙○○）、0000000000（使用人：甲○○）上開3 門號
    於98年3 月25日、26日之通聯記錄各1 份、0000000000之用
    戶資料、高雄市政府警察局指揮中心受理110 報案紀錄單1
    紙、證人甲○○於上開偵查中坦承為其駕車部分之勘驗光碟
    紀錄在卷可稽（見偵二卷第52-57 、60-63 、65-75 、76頁
    ，本院卷第65-69 頁）。綜上，足認被告自白與事實相符，
    可以採信，本案事證至為明確，被告犯行堪以認定，應依法
    論科。
二、按刑法上之偽證罪，不以結果之發生為要件，一有偽證行為
    ，無論當事人是否因而受有利或不利之判決，均不影響其犯
    罪之成立（最高法院71年度臺上字第8127號判例參照）。查
    被告於證人甲○○所涉傷害等案件之偵查中，就甲○○是否
    有駕駛系爭汽車之重要關係事項，於供前具結後為虛偽陳述
    ，故核其所為，係犯刑法第168 條之偽證罪。被告基於同一
    偽證之犯意，於密接時地接續為虛偽證述，係以一行為侵害
    同一法益，為接續犯。爰審酌被告竟因朋友情誼，於證人甲○○涉犯傷害等罪案件偵查中，以證人身分具結作證時，就
    案情重要事項為虛偽證言，已對國家司法審判產生重大危害
    ，足以陷審判於錯誤之危險，妨害司法正義之實現，惡性非
    輕，且造成司法資源之浪費，惟考量其犯後坦承犯行，尚見
    悔意等一切情狀，量處如主文所示之刑，以示儆懲。另被告
    未曾因犯罪經法院判罪處刑，此有臺灣高等法院被告前案紀
    錄表附卷可佐，其因一時失慮，致罹刑章，已深表悔悟之意
    ，信無再犯之虞，因認所宣告之刑，以暫不執行為適當，爰
    予緩刑2 年之宣告，並考量其所浪費之司法資源，認命其應
    向公庫支付新臺幣15萬元，以啟自新。再此部分為緩刑宣告
    附帶之條件，依刑法第75條之1 第1 項第4 款規定，違反上
    開之負擔情節重大，足認原宣告之緩刑難收其預期效果，而
    有執行刑罰之必要者，得撤銷緩刑之宣告，附此敘明。
據上論斷，應依刑事訴訟法第299 條第1 項前段，刑法第168 條
、第74條第1 項第1 款、第2 項第4 款，判決如主文。
本案經檢察官鄧怡君到庭執行職務。
中    華    民    國    99    年    2     月    8     日
              刑事第十七庭  審判長法  官  陳建和
                                  法  官  陳君杰
                                  法  官  余銘軒
以上正本證明與原本無異。
如不服本判決應於收受送達後10日內向本院提出上訴書狀，並應
敘述具體理由；如未敘述上訴理由者，應於上訴期間屆滿後20日
內向本院補提理由書（均須按他造當事人之人數附繕本）「切勿
逕送上級法院」。
中    華    民    國    99    年    2     月    8     日
                                  書記官  吳書逸
附錄論罪科刑法條
中華民國刑法第168條
（偽證罪）
於執行審判職務之公署審判時或於檢察官偵查時，證人、鑑定人
、通譯於案情有重要關係之事項，供前或供後具結，而為虛偽陳
述者，處 7 年以下有期徒刑。

司法院資訊處製作；財團法人民間司法改革基金會備份。
